【裁判字號】    98,聲,1332
【裁判日期】    981109
【裁判案由】    返還提存物
【裁判全文】
臺灣桃園地方法院民事裁定              98年度聲字第1332號
聲  請  人  甲○○
            丙○
            乙○○
相  對  人  戊○○
            庚○○
            己○○
            丁○○
上列當事人間聲請返還提存物事件，本院裁定如下：
    主  文
聲請駁回。
    理  由
一、本件聲請略以：因當事人間履行契約事件，聲請人前依本院
    95年度裁全字第7222號民事裁定，以本院95年度存字第4544
    號提存書、95年度存字第4545號提存書分別提存新台幣（下
    同）500,000 元二筆為擔保後，對相對人之財產實施假扣押
    強制執行在案（本院95年度執全字第3859號）。嗣當事人間
    履行契約本案訴訟經臺灣高等法院及最高法院判決聲請人勝
    訴確定，聲請人遂於民國98年8 月21日以祥和法律事務所祥
    律字第0821號函催告相對人在98年9 月15日前行使受擔保利
    益人之權利，相對人同年月24日收到催告函後，迄未行使權
    利。為此，依民事訴訟法第104 條第1 項第3 款之規定，聲
    請發還擔保金等語，並提出祥和法律事務所98年祥律字第08
    21號函暨收件回執影本1 份為證。
二、按返還擔保金，依民事訴訟法第106 條準用第104 條之規定
    ，須符合：(一)應供擔保之原因消滅者。(二)供擔保人證明受擔
    保利益人同意返還者。(三)訴訟終結後，供擔保人證明已定20
    日以上之期間，催告受擔保利益人行使權利而未行使者，或
    法院依供擔保人之聲請，通知受擔保利益人於一定期間內行
    使權利並向法院為行使權利之證明而未證明者之要件，法院
    始得裁定返還擔保金。所謂「應供擔保原因消滅」，係擔保
    債務人因假扣押或假處分所受之損害，故必待無損害發生，
    或債權人本案全部勝訴確定，或就所生之損害已經賠償時，
    始得謂應供擔保之原因消滅（最高法院53年度臺抗字第279
    號判例意旨、最高法院89年度台抗字第690 號判決參照）。
    又所謂「訴訟終結」，在因假扣押或假處分所供擔保之情形
    ，因該擔保係為保障受擔保利益人因不當假扣押或假處分所
    受損害而設，倘執行法院已依假扣押或假處分裁定實施假扣
    押或假處分之執行，則在供擔保人撤回假扣押或假處分之執
    行前，受擔保利益人所受損害仍可能繼續發生，損害額既未
    確定，自無強令其行使權利之理。故在假扣押或假處分所供
    之擔保，供擔保人依民事訴訟法第106 條準用同法第104 條
    第1 項第3 款規定，聲請以裁定命返還其擔保金之場合，必
    供擔保人已撤回假扣押或假處分之執行，始得謂與該款所定
    之「訴訟終結」相當，而得依該條款行使定期催告之權利。
三、經查，聲請人主張之前揭事實，經本院依職權調閱95年度裁
    全字第7222號、95年度存字第4544號、95年度存字第4545號
    、95年度執全字第3859號等本院卷宗核閱屬實。然聲請人並
    未將上開假扣押執行程序撤回，依上開說明，本件與民事訴
    法第104 條第1 項第3 款所定之要件並不相符。又聲請人以
    祥和法律事務所98年祥律字第0821號函通知相對人即受擔保
    利益人於20日內行使權利，應僅係於訴訟終結前之催告，尚
    不生催告之效力。再者，聲請人復未另提出相對人因假扣押
    已無損害發生、因假扣押所生之損害已經賠償等其他事由之
    證明，應與民事訴訟法第104 條第1 款所稱「應供擔保之原
    因消滅」要件不符。綜上，本件聲請返還提存物與民事訴訟
    法規定要件不符，核無理由，應予駁回。
四、依民事訴訟法第106 條準用第104 條第1 項第3 款，裁定如
    主文。
中    華    民    國    98    年    11    月    9     日
                  民事第一庭    法  官  林哲賢
以上正本係依照原本作成
如對本裁定抗告須於裁定送達後10日內向本院提出抗告狀，並應
繳納抗告裁判費新台幣1,000 元。
中    華    民    國    98    年    11    月    9     日
                                書記官  陳佳彬


司法院資訊處製作；財團法人民間司法改革基金會備份。
